【裁判字號】    90,交聲更,9
【裁判日期】    901231
【裁判案由】    違反道路交通管理處罰條例聲明異議
【裁判全文】
臺灣臺北地方法院交通事件裁定                        九十年度交聲更字第九號
    異議人即
    受處分人  甲○○
右列受處分人因違反道路交通管理處罰條例案件，對於臺北市交通事件裁決所中華民
國九十年三月二十九日所為之處分（原處分案號：北市裁三字第駕裁２２－Ｃ000
00000號），聲明異議，經臺灣高等法院於九十年七月六日裁定撤銷發回本院（
九十年度交抗字第一八三號），本院裁定如左：
    主      文
原處分撤銷。
甲○○不罰。
    理      由
一、按法院受理交通事件，準用刑事訴訟法之規定，道路交通管理處罰條例（九十年
    一月十七日總統修正公布之道路交通管理處罰條例部分條文，其施行日期依同條
    例第九十三條規定須由行政院以命令定之，而行政院係於九十年四月三日以臺九
    十交字第０一九三一七號令發布修正後之該條例自九十年六月一日起施行，故以
    下所述及之本條例，如無特別註明，乃係修正生效後之新法，而於敘述上如係九
    十年一月十七日修正，同年六月一日生效施行前之該條例，則會在該條例下加註
    「舊法」以資辨明，惟本件以下所述及之道路交通管理處罰條例第八十九條規定
    並未在該條例於九十年一月十七日公布時，作任何之修正，故本件以下所稱之該
    條例第八十九條，即無區分新舊法之必要，先予敘明）第八十九條前段定有明文
    ，是於行為人違反道路交通管理處罰條例案件，若行為人對於該條例各該處罰條
    文之構成要件事實，於訴訟上或訴訟外作一對己不利之陳述，該項陳述已屬於自
    白之範圍，故依前揭道路交通管理處罰條例第八十九條前段規定準用刑事訴訟法
    第一百五十六條第一項「被告之自白，非出於強暴、脅迫、利誘、詐欺、違法羈
    押或其他不正之方法，且與事實相符者，得為證據。」及第二項「被告之自白，
    不得作為有罪判決之唯一證據，仍應調查其他必要之證據，以察其是否與事實相
    符。」規定，仍應於卷存證據資料內有其他客觀積極證據足以補強行為人對己不
    利之陳述，法院方得憑行為人該對己不利之陳述及其他補強證據認定行為人確有
    違反道路交通管理處罰條例各該處罰條文規定之違規行為。
二、本件原處分機關認受處分人即異議人甲○○於八十九年十二月二十七日十九時四
    十分許，在臺北縣五股工業區○○○○路六八巷道路上，將其所駕駛為其所有車
    號ＲＯ－七九二六號自用小客車，在該處雙向二車道之道路上未緊靠道路路邊右
    側停車，致妨礙他車通行，因受處分人不在停車之現場，經臺北縣警察局新莊分
    局交通分隊（以下稱新莊分局）員警吳熒城以受處分人所有該部車號汽車停放位
    置有違反道路交通管理處罰條例第五十六條第一項第五款規定之行為掣單舉發，
    並將受處分人停放於該處之汽車實施拖吊，嗣受處分人於舉發通知單上所載應到
    案日期前向原處分機關為申訴，經原處分機關請舉發單位即新莊分局調查結果，
    仍認受處分人有前開違規行為，原處分機關乃依前揭道路交通管理處罰條例第五
    十六條第一項第五款規定於九十年三月二十九日從輕裁處異議人罰鍰六百元（原
    處分機關於裁決書之舉發違反法條欄本誤載為同條例第五十六條第一項第三款，
    已據去函向異議人更正）。
三、受處分人聲明異議意旨略以：受處分人停車的地方沒有劃紅線及黃線，也不會有
    妨礙他人通行，這樣處罰，受處分人不甘心等語。經查：（一）本件舉發違反道
    路交通管理事件通知單（下稱舉發通知單）就受處分人之違規事實載稱「佔用車
    道（雙黃線）」，舉發違反法條載為「道路交通管理處罰條例第五十六條第一項
    第五款」，核與原處分機關即臺北市交通事件裁決所違反道路交通管理事件裁決
    書（下稱裁決書）所載舉發違規事實「在機場、車站、碼頭、舉校、醫院或公共
    場所之前停車」，及舉發違反法條「道路交通管理處罰條例第五十六條第一項第
    三款」不符。雖舉發機關以九十年二月十九日新警交裁字第０二九四０號書函覆
    受處分人載稱「本分局依道路交通管理處罰條例第五十六條第一項第五款，『在
    顯有妨礙他車通行處所停車誤填佔用車道雙黃線』，但不影響違規事實，建請臺
    北市交通裁決所依法裁處」等語，然亦與原處分機關裁決書所載舉發違規事實「
    在機場、車站、碼頭、舉校、醫院或公共場所之前停車」，及舉發違反法條「道
    路交通管理處罰條例第五十六條第一項第三款」不合，已有違誤；（二）再查，
    本件舉發警員即證人吳熒城雖曾於本院審理中證稱受處分人的車子當時沒有緊靠
    路邊停車，他離開路緣約二十公分左右，現場是只有雙車道，我看到他的車會妨
    礙車道上汽車行駛才予以舉發拖吊，受處分人的車所停的位置因為停車地點中間
    是劃設雙黃線，表示禁止跨越車道超車並且帶有劃分車流行向的意義，所以受處
    分人這樣停車造成他後方的車如果要超越過他一定會跨越雙黃線造成違規等語（
    見本院九十年度交聲字第三六六號第二五頁訊問筆錄第六行至第十行），則本件
    被舉發汽車在舉發時地是否會妨礙車道上汽車通行，仍應依具體情況判斷，依本
    件採證照片所示內容，時為夜間，光線不足，僅見被舉發汽車確實停在採證照片
    所示路段，但無法判斷被舉發汽車之停車位置距離路緣是否已逾二十公分或確有
    妨礙他車通行之事實。
四、綜上所述，原處分機關所認定受處分人有違反道路交通管理處罰條例之行為，所
    本之採證照片不足以辨認其所認定之違規事實，是以現存於卷存證據資料內，僅
    有證人所為難以查證之供述，而別無其他積極之客觀補強證據得以證明受處分人
    確有違反前揭道路交通管理處罰條例（舊法）第五十六條第一項第五款規定之行
    為，自與事實不符，此外復查無其他積極證據足以證明受處分人有原處分機關所
    認定之前開違規行為，自應作對受處分人有利之認定，原處分機關對受處分人為
    前開裁決，即難認為允當，應認受處分人之異議為有理由，應由本院將原處分撤
    銷，改諭知受處分人不罰，以資適法。
五、據上論斷，應依道路交通案件處理辦法第二十條前段，裁定如主文。
中      華      民      國    九十      年     十二     月    三十一    日
                                    臺灣臺北地方法院交通法庭
                                        法  官  黃程暉
右正本證明與原本無異
如不服本裁定應於送達後五日內向本院提出抗告狀
                                        書記官  張華瓊
中      華      民      國    九十一    年     一       月      十一    日


司法院資訊處製作；財團法人民間司法改革基金會備份。
